臺灣士林地方法院民事判決　　　　　　　 95年度訴字第999號
原　　　告　癸○○
法定代理人　子○○
　　　　　　庚○○
被　　　告　己○○
兼法定代理　戊○○
人
　　　　　　甲○○
被　　　告　丙○○
　　　　　　　　　　　　15號.
兼法定代理　丁○○
人
　　　　　　乙○○
上列當事人間損害賠償事件，本院於中華民國96年7 月12日言詞
辯論終結，判決如下：
    主  文
原告之訴及假執行之聲請均駁回。
訴訟費用新臺幣伍萬柒仟陸佰陸拾元由原告負擔。
    事實及理由
甲、程序方面：
    本件被告戊○○、乙○○經合法通知，未於言詞辯論期日到
    場，核無民事訴訟法第386 條所列各款情形，爰依原告之聲
    請，由其一造辯論而為判決。
乙、實體方面：
一、原告起訴主張：原告為臺北市立辰○○○3 年5 班的學生，
    於民國93年11月3 日因學校併班而到3 年8 班上課。於第二
    節下課時趴在桌上休息，被告己○○、丙○○為3 年8 班的
    學生，在教室後方傳接質地堅硬、很重，像鐵的球，不慎擊
    中原告的後腦勺。第三節上課時經訴外人即3 年5 班導師辛○○老師詢問後，即趴在桌上昏睡至第四節。第四節上課時
    經同學叫醒，醒來後及不能動，全身抽筋，無法行走，之後
    由同學用擔架送至保健室觀察。下午返家後，翌日即93年1
    1 月4 日由原告之母親庚○○送至國泰綜合醫院（下稱國泰
    醫院）神經外科求診，經斷層掃瞄，發現後腦勺有陰影。回
    家後仍持續全身疼痛，左腳僵硬抽筋，無法行走，分別再於
    93年11月6 日、93年12月1 日至國立台灣大學醫學院附設醫
    院（下稱台大醫院）急診及住院治療，經檢查出後腦後枕皮
    下血腫。93年11月11日則因出現急性壓力症候群而至馬偕紀
    念醫院（下稱馬偕醫院）住院治療，於93年11月17日始出院
    。原告並因此受有右眼內斜視及右眼外旋神經麻痺、左頸椎
    神經根病變，無法劇烈運動、負重或久站及無月經症等傷害
    （以上症狀及傷害，以下合稱上開傷害）。被告己○○及丙○○二人在教室後方傳接球，不慎以球擊中原告的後腦勺，
    導致原告受有上開傷害，應依民法第184 條、第185 條之規
    定負連帶之損害賠償責任。被告戊○○、甲○○為被告己○○之法定代理人；被告丁○○、乙○○為被告丙○○之法定
    代理人，均應依民法第187 條之規定，與被告己○○及丙○○負連帶之損害賠償責任。原告所受之損害為：(1)支出醫藥
    費新臺幣（下同）279,819 元。(2)增加生活所需之費用：增
    加必要之支出21,530元（本院卷第10頁）、支出車資21,251
    元、支出95年3 月1 日至5 月26日之補習費47,400元（本院
    卷第17頁）、受傷後15個月由原告母親看護應支出之費用，
    以一個月25,000元計算，看護費用為375,000 元，合計為46
    5, 181元；(3)原告因終身有部分腦神經無法復原，減少工作
    能力共32年期間，以一個月減少5,000 元計算，共計192 萬
    元；(4)預估復健及醫療費用120 萬元；(5)精神慰撫金180 萬
    元，以上損害合計金額為5,665,000 元，被告六人應依民法
    第193 條及第195 條之規定連帶賠償等語。並聲明：
  (一)被告應連帶給付原告5,665,000 元，及自起訴狀繕本送達翌
    日起至清償日止，按年息百分之五計算之利息。
  (二)願供現金或等值之商業銀行可轉讓定期存單為擔保，請准宣
    告假執行。
二、被告戊○○、乙○○雖未於最後言詞辯論期日到場，惟據其
    以前到場陳述及書狀主張，以及被告己○○、甲○○、丙○○、丁○○等人均以︰原告曾於93年10月7 日在辰○○○籃
    球場遭訴外人卯○○撞擊造成腦部有嚴重腦震盪，本應在家
    休養。然原告尚未痊癒即到校上課，於93年11月3 日因學校
    併班而到3 年8 班上課。當時被告己○○、丙○○均不認識
    原告，也不知原告已先前已受有嚴重腦震盪。雖被告己○○
    、丙○○在第二節下課時，在3 年8 班教室後方傳接球，但
    所傳接之球為紙球，並非原告所述質地堅硬、很重，像鐵的
    球，雖因漏接以致紙球輕彈到原告之後腦，但應不至於造成
    原告原告起訴所指之上開傷害。縱令原告確實受有上開傷害
    ，亦與被告己○○、丙○○因漏接以致紙球輕彈到原告後腦
    之行為間無因果關係存在。對於原告起訴主張已支出之醫療
    費用、車資及增加必要之支出等數額均無意見，但被告不應
    賠償等語。並聲明：
  (一)駁回原告之訴及假執行之聲請。
  (二)如受不利之判決，願供擔保請准宣告免為假執行。
三、兩造不爭執之事實：
  (一)原告為臺北市立辰○○○3 年5 班的學生，於93年11月3日
    因學校併班而到3 年8 班上課。第二節下課時趴在桌上休息
    。被告己○○、丙○○均為3 年8 班的學生，在教室後方玩
    傳接球，因漏接而球擊中原告癸○○的後腦。第三節上課經
    辛○○老師詢問後，即趴在桌上昏睡至第四節。上課時經同
    學叫醒，醒來後及不能動，全身抽筋，無法行走，之後由同
    學用擔架送到保健室觀察。下午返家後，於93年11月4 日由
    原告之母親庚○○送至國泰醫院求診，經診斷為頭部外傷（
    本院卷(一)第11頁之診斷證明書）。嗣因無法行走，分別於93
    年11月6 日、93年12月1 日至台大醫院急診及住院，經檢查
    為疑似頭部外傷（本院卷(一)第12頁、第13頁之診斷證明書）
    。93年11月11日因出現急性壓力症候群而至馬偕醫院住院治
    療，於93年11月17日出院（本院卷(一)第14頁之馬偕醫院乙種
    診斷證明書）。之後原告經醫院診斷有右眼內斜視及右眼外
    旋神經麻痺（本院卷(一)第15頁之台大醫院診斷證明書）、左
    頸椎神經根病變，無法劇烈運動、負重或久站（本院卷(一)第
    16頁之臺北市聯合醫院忠孝院區（下稱忠孝醫院）診斷證明
    書）以及無月經症（本院卷(一)第18頁之台大醫院診斷證明書
    、第19頁之忠孝醫院診斷證明書）等情形。
  (二)原告於93年10月7 日在辰○○○籃球場打籃球，曾遭他人撞
    擊造成頭部受傷，經學校叫救護車送至忠孝醫院急診。至93
    年11月3 日遭被告己○○、丙○○因傳接球漏接，球打到後
    腦之前，原告於93年10月7 日所受之頭部外傷仍未痊癒（95
    年12月28日言詞辯論筆錄，本院卷(二)第156 頁）。證人即3
    年5 班的導師辛○○表示：「原告自10月7 日受傷之後到11
    月3 日間，並非每天到學校，如果有到學校，我看到的時候
    並沒有包紮的情形，但原告有時會強烈嘔吐、很容易累。當
    時原告有反應說會暈想吐。」（96年1 月31日言詞辯論筆錄
    ，本院卷(二)第216頁）。
  (三)被告己○○、丙○○上開傳接球漏接以致球打到原告後腦之
    行為涉及過失致原告重傷之情形，經移送本院少年法庭，業
    由本院少年法庭以95年度巳○○第159 號為不付審理之裁定
    （本院卷(二)第21頁至第28頁）。原告及其法定代理人不服而
    提起抗告，經臺灣高等法院以95年度午○○第28號裁定駁回
    該部分抗告而告確定（本院卷(二)第40頁至第47頁）。
  (四)臺北市立辰○○○94年5 月9 日函附調查及處理過程記錄（
    本院卷(二)第61頁至65頁）。臺北市立聯合醫院94年7 月7日
    函及病歷資料（本院卷(二)第70頁至第102 頁）。馬偕醫院94
    年7 月2 日函（本院卷(二)第103 頁）。台大醫院94年8 月2
    日函（本院卷(二)第104 頁、105 頁）及94年9 月14日函（本
    院卷(二)第124頁）。
  (五)證人丑○○以及壬○○於94年8 月12日在本院少年法庭訊問
    之筆錄內容（本院卷(二)第106 頁至第110 頁）。兩造於94年
    9 月16日在本院少年法庭訊問之筆錄內容（本院卷(二)第114
    頁至第123頁）。
四、整理兩造之爭點：（96年1月31日及96年3月21日之言詞辯論
    筆錄，本院卷第217頁、第248頁）
  (一)被告己○○、丙○○之行為與原告所受傷間有無因果關係？
  (二)被告己○○、丙○○如果構成對於原告之侵權行為，原告得
    請求之數額若干？
五、得心證之理由：
  (一)按原告主張民法第184 條、第185 條、第187 條、第193 條
    及第195 條之侵權行為構成要件，均應以被告己○○、丙○○之加害行為與原告損害間有相當因果關係為前提。因此首
    應審酌被告己○○、丙○○之行為與原告所受傷間有無因果
    關係存在？茲分述如下：
  (1)被告己○○、丙○○固不否認在辰○○○3 年8 班教室後方
    玩傳接球，因漏接以致球打中原告的後腦等事實。惟原告主
    張打中伊後腦之球，是質地堅硬、很重，像鐵的東西等情，
    為被告等人所否認。經查，原告固舉被告己○○、丙○○等
    人於事發後送交辰○○○關於當日發生之事實陳述內容，均
    僅提及球而非紙球（本院卷(二)第184 頁、第185 頁）等語，
    以及當時擔任3 年5 班的導師辛○○對該事件之說明曾提及
    「‧‧事後呂主任（本科為體育老師）說，那哪是報紙球？
    硬度根本和壘球沒啥差別。以及縱使是紙球也具攻擊力」等
    語（本院卷(二)第139 頁）及辰○○○之訓導主任壬○○也以
    書面記載「原告在93年11月3 日是被不明物體類似高密度堅
    硬紙球擊中」等語（原證14，本院卷(二)第137 頁）為憑。然
    查，證人辛○○已證述並未目睹事件之經過，當時也未看到
    打到原告的球等語（96年1 月31日言詞辯論筆錄，本院卷第
    215 頁、第216 頁），則證人辛○○事後對該事件之書面說
    明，應屬傳聞及臆測之詞，尚不能採信。另辰○○○訓導主
    任壬○○也非現場目擊之人，故其於本院雖證述：「原證14
    是我寫的，因為原告要請求急難救助金，我是依當時的情況
    來寫的。」等語（96年3 月21日言詞辯論筆錄，本院卷第24
    8 頁），亦難以其事後所寫之內容推斷，當時是打中原告後
    腦的東西為「類似高密度堅硬與壘球相似且具攻擊力之紙球
    」。而參酌證人即辰○○○3 年8 班的學生寅○○於本院少
    年法庭訊問時證述：「我事後知道他們（即被告己○○、丙○○）用紙球互丟，那紙球是我做的，因為我們班上很喜歡
    玩棒球，所以自己做紙球，是把報紙用手揉起來，再用透明
    膠帶包覆。我們班有沒有人為了增加紙球的重量，把紙張用
    摺疊的方式緊密摺起來，在外面再用紙張包起來」等語（見
    94年8 月12日之少年法庭訊問筆錄，本院卷(二)第108 頁、第
    10 9頁）。雖證人寅○○亦未親眼目睹事件發生之經過，但
    依其證述，可知被告己○○、丙○○所在之3 年8 班，平時
    用以傳接的球，是以手揉報紙後，再用透明膠帶包覆的紙球
    ，均非如原告所述屬於質地堅硬、很重，像鐵的球。再參酌
    原告法定代理人於少年法庭庭訊時自承：「93年11月3 日原
    告返家後，並不曉得原告頭部有腫10公分包包。‧‧是在11
    月下旬得知原告頭部有腫10公分的包包」等語（見本院少年
    法庭94年9 月16日訊問筆錄，本院卷(二)第118 頁），以及原
    告於翌日即93年11月4 日至國泰醫院接受檢查、93年11月6
    日至台大醫院檢查，以及93年11月11日前往馬偕醫院門診及
    住院檢查時，均未發現原告頭部有血腫之情形。如原告93年
    11月3 日是遭質地堅硬、很重，像鐵的東西（球）打中後腦
    ，依通常情形，應會立即產生紅腫並持續一段時間等現象，
    原告或其法定代理人或醫院，焉有未立即查知發現之可能。
    因此，原告起訴主張是遭被告己○○、丙○○以質地堅硬、
    很重，像鐵的球，不慎擊中後腦勺云云，尚不足採。
  (2)至於原告93年12月1 日至台大醫院診療後，固發現原告左後
    腦有一約6 公分範圍之壓痛處，臨床上疑似皮下血腫（本院
    卷(二)第104 頁之台大醫院94年8 月2 日函）。惟經本院少年
    法庭函詢台大醫院關於「被害人（即原告）頭部外傷有無可
    能遭硬物砸到所造成，或能否判斷係紙團球類物品所造成，
    被害人無法行走原因為何，有無可能係遭紙團類物品砸到所
    造成。」等事項，據覆略以：「‧‧據原告在該院治療相關
    紀錄，亦無法判斷為何種物品所造成。原告在該院治療期間
    所表現的下肢症狀及初期無法行走之表現，經詳細神經學檢
    查等，仍無法找到具體之原因說明其症狀及表現。」（本院
    卷(二)第104 頁之台大醫院94年8 月2 日函）。另原告於93年
    11月11日至17日住院診療時，雖經診斷原告有急性壓力症候
    群之情形。然經本院少年法庭函詢馬偕醫院有關上開症候群
    之發生原因，據覆略以：「‧‧被害人於93年11月11日來院
    門診並入院檢查，住院期間所做檢查並無特殊發現。經精神
    科醫生評估有急性壓力症候群、適應障礙、焦慮反應，來院
    時外觀並無外傷，所開診斷書之挫傷及腦震盪係根據病史，
    並無證據顯示與所述之籃球場撞倒有何關聯。精神方面問題
    始於何時，本院並無證據可查證。」（本院卷(二)第103 頁之
    馬偕醫院94年7 月2 日函）。另原告經台大醫院診斷有右眼
    內斜視及右眼外旋神經麻痺、左頸椎神經根病變及無月經症
    等情形，亦經本院少年法庭向台大醫院函詢其成因為何？據
    覆略以：「‧‧對於原告所描述的症狀及相關表現，本院已
    進行非常詳細之檢查，惟仍無法找出任何具體原因可說明原
    告之證據及表現‧‧」（本院卷(二)第124 頁之台大醫院94年
    9 月14日函）。由上可知，根據實際診療原告之醫院出具之
    專業判斷，均無法證明被告己○○、丙○○因漏接紙球，以
    致球打中原告的後腦之行為會導致原告受有上開傷害。至於
    原告另主張原告經忠孝醫院診斷受有「左頸椎神經根病變、
    無法劇烈運動、負重或久站」等症狀，固據原告提出忠孝醫
    院診斷證明書1 紙影本為佐（本院卷(一)第16頁）。然上開診
    斷證明書，係忠孝醫院在95年9 月19日所開立，其上並未記
    載原告接受診斷之時間，則原告之上開症狀，是否與被告己○○、丙○○因漏接紙球，以致球打中原告的後腦之行為有
    關，即有疑異。另原告主張經忠孝醫院診斷有「續發性無月
    經症」之情形，雖原告已提出忠孝醫院之診斷證明書影本1
    紙（本院卷(一)第19頁），證明原告自93年11月20日後有月經
    不來之情形。然參酌台大醫院已表示無法找出包括原告無月
    經症之成因，已如上述，則均難認為原告此部分症狀與被告
    己○○、丙○○因漏接紙球，以致球打中原告的後腦之行為
    有何關聯。
  (3)從而，被告己○○、丙○○因漏接紙球，以致球打中原告的
    後腦之行為，與原告起訴主張所受之上開傷害間，並無因果
    關係存在。
  (二)被告己○○、丙○○因漏接紙球，以致球打中原告的後腦之
    行為，與原告起訴主張所受之上開傷害間，既無因果關係存
    在，則被告己○○、丙○○自不構成對於原告之侵權行為，
    因此，自無庸再審酌此部分之爭點。
六、綜上所述，被告己○○、丙○○雖有於93年11月3 日在臺北
    市立辰○○○3 年8 班第2 節下課時，於教室後方傳接以手
    揉報紙後，再用透明膠帶包覆的紙球，因漏接以致球打中因
    學校併班而到3 年8 班上課，當時趴於桌上休息之原告後腦
    之行為。然被告己○○、丙○○之上開行為與原告起訴主張
    之上開傷害間，並無因果關係存在。從而，原告以受有上開
    傷害為由，基於民法第184 條、第185 條、第187 條、第19
    3 條及第195 條之規定，訴請被告己○○、戊○○、甲○○
    、丁○○、乙○○、丙○○等六人連帶賠償所受之損害共計
    5,665,000 元，及自起訴狀繕本送達翌日起至清償日止，按
    年息百分之五計算之利息，均屬無據，為無理由，應予駁回
    。原告之訴既經駁回，其假執行之聲請亦失所附麗，應併予
    駁回。
七、法院為終局判決時，應依職權為訴訟費用之裁判，民事訴訟
    法第87條第1 項有明文規定。查本件訴訟費用57,663元（原
    告繳納之裁判費57,133元、證人辛○○之證人旅費530 元，
    本院卷(二)第219 頁），應由敗訴之原告分擔。
八、本件判決之基礎已臻明確，兩造其餘攻擊防禦方法及主張舉
    證，於判決結果不生影響，無一一審究之必要，附此敘明。
九、據上論結：本件原告之訴為無理由，依民事訴訟法第385 條
    第1 項前段、第78條，判決如主文。
中　　華　　民　　國　　96　　年　　8 　　月　　10　　日
                  民事第二庭  法  官  林政佑
以上正本證明與原本無異。
如對本判決上訴須於判決送達後20日內向本院提出上訴狀。
中　　華　　民　　國　　96　　年　　8 　　月　　15　　日
                              書記官  楊錫芬